臺灣高等法院刑事裁定
110年度聲字第4568號
聲  請  人
即  被  告  羅子傑


上列聲請人即被告因違反毒品危害防制條例案件（本院110年度
上訴字第1665號），聲請發還扣押物及保證金，本院裁定如下：
    主  文
聲請駁回。
    理  由
一、聲請意旨略以：聲請人即被告甲○○（下稱被告）因違反毒品
    危害防制條例案件，業經臺灣新竹地方法院以109年度訴字
    第841號判決無罪，且本院以110年度上訴字第1665號判決駁
    回上訴，請求發還扣案之IPHONE 11手機及保證金等語。
二、按扣押物若無留存之必要者，不待案件終結，應以法院之裁
    定或檢察官命令發還之；其係贓物而無第三人主張權利者，
    應發還被害人。扣押物因所有人、持有人或保管人之請求，
    得命其負保管之責，暫行發還。扣押物未經諭知沒收者，應
    即發還，但上訴期間內或上訴中遇有必要情形，得繼續扣押
    之，刑事訴訟法第142條第1項、第2項、第317條定有明文。
    法院審理案件時，扣押物有無繼續扣押必要，應由審理法院
    依案件發展、事實調查予以審酌，然案件如未繫屬法院，或
    已脫離法院繫屬，則扣押物有無留存之必要，是否發還，應
    由執行檢察官依個案具體情形決之。另按撤銷羈押、再執行
    羈押、受不起訴處分、有罪判決確定而入監執行或因裁判而
    致羈押之效力消滅者，免除具保責任；被告及具保證書或繳
    納保證金之第三人，得聲請退保，法院或檢察官得准其退保
    ，刑事訴訟法第119條第1項、第2項前段定有明文；且經判
    決無罪、免訴、免刑、緩刑、罰金、易以訓誡或不受理判決
    ，致羈押之效力消滅，即第316條所列之擬制撤銷羈押原因
    ，發生上述免除具保責任之事由，具保人即不再負保證之責
    。再者，前開法院或檢察機關辦理具保人具領刑事保證金、
    利息手續，應先驗明具保人身分無誤後，收回國庫存款收款
    書刑事保證金繳納收據聯（第一聯），加蓋「已辦理發還之
    年月日」戳記；法院或檢察機關如無法辨識到場者是否為本
    人時，得命其提出3個月內之戶籍謄本或其他足以證明身分
    真正之文件等供審核，刑事保證金存管計息及發還作業辦法
    第14條第1項、第2項亦有明定。準此，保證金之發還當以「
    具保人本人」為對象，是以保證金如係第三人所繳，自無由
    被告聲請發還之理（最高法院93年度台聲字第49號裁定意旨
    參照）。
三、經查：
　㈠就聲請發還扣押之手機部分：
　　被告因違反毒品危害防制條例案件，經員警持原審法院109
    年聲搜字第473號搜索票執行搜索後，扣得IPHONE 11手機1
    支（門號0000000000號，IMEI：000000000000000），有前
    揭搜索票及新竹縣政府警察局搜索扣押筆錄、扣押物品目錄
    表、扣押物品照片各1份在卷可查（見109年度少連偵字第12
    8號卷第53、54至56、66頁）。本案經原審法院以109年度訴
    字第841號判決無罪，檢察官不服提起上訴，經本院於民國1
    10年11月16日以110年度上訴字第1665號判決駁回上訴，上
    揭手機雖未經本院於前開判決中諭知沒收，然本案尚在「上
    訴期間」內、仍未確定（有本院送達證書存卷可稽），且該
    手機乃被告所有並持以聯繫同案被告、相關證人之物，非無
    依隨訴訟程序之發展而有另為其他調查之可能，衡情尚有留
    存之必要，本案既未確定，在未經判決確定或確認無留存必
    要前，自有必要繼續扣押，揆諸前揭規定，被告請求發還扣
    押物，礙難准許，為無理由，應予駁回。
　㈡就聲請發還保證金部分：　
　　被告前因本案於偵查中經原審法院訊問後，命其以新臺幣5
    萬元具保，嗣具保人羅啟軒為被告如數繳納保證金後，將被
    告釋放等情，有原審法院109年8月11日訊問筆錄、收受訴訟
    案款通知（繳納保證金通知單）、國庫存款收款書各1份存
    卷可考（見109年度聲羈字第165號卷第34、41至42頁），被
    告並非上開保證金之繳納人，依上開說明，自無從聲請發還
    ，更遑論本案仍未確定，尚無刑事訴訟法第119條第1項規定
    應免除具保責任之情形。從而，被告聲請發還保證金，顯無
    理由，應予駁回。
四、依刑事訴訟法第220條，裁定如主文。 
中　　華　　民　　國　　110 　年　　12　　月　　3 　　日
                  刑事第十五庭  審判長法　官  陳芃宇
                                      法　官  陳勇松
                                      法　官  陳俞伶
以上正本證明與原本無異。
如不服本裁定，應於收受送達後五日內向本院提出抗告狀。
                                      書記官  朱家麒
中　　華　　民　　國　　110 　年　　12　　月　　6 　　日